【裁判字號】    89,上訴,1383
【裁判日期】    890627
【裁判案由】    懲治走私條例
【裁判全文】
臺灣高等法院刑事判決                          八十九年度上訴字第一三八三號
    上  訴  人
    即  被  告  甲○○
                丙○○
                丁○○
                乙○○
    共      同
    選任辯護人  李文傑
                林建鼎
右上訴人因懲治走私條例案件，不服臺灣桃園地方法院八十八年度訴字第一五三０號
，中華民國八十九年一月二十四日第一審判決（起訴案號：臺灣桃園地方法院檢察署
八十八年度偵字第一三二００號），提起上訴，本院判決如左：
    主    文
原判決撤銷。
甲○○共同私運管制物品進口逾公告數額，處有期徒刑拾月。
丙○○、乙○○共同私運管制物品進口逾公告數額，各處有期徒刑伍月。
丁○○共同私運管制物品進口逾公告數額，處有期徒刑伍月。緩刑年。
    事    實
一、甲○○前於民國八十六年間，因違反懲治走私條例案件，經臺灣新竹地方法院判
    處有期徒刑八月，緩刑五年，於八十七年五月二十一日確定，現仍緩刑中，其仍
    不知悔改，為台中籍「勝鴻號」（ＣＴ４─ＯＯ一二五０）漁船之船長，明知自
    大陸地區私運物品進口進入台灣地區，依行政院公告，除甲項及乙項之管制物品
    不限數額外，一次私運物品總額，由海關照緝獲時之完稅價格計算，超過新台幣
    （下同）十萬元或重量達一千公斤者，以管制進口物品論。竟與船員丙○○、丁○○（起訴書誤載為蔡坤緯）及乙○○和大陸地區成年漁民，基於自大陸地區私
    運管制物品進口之犯意聯絡，四人於八十八年八月十日十五時五十分許駕駛上開
    「勝鴻號」漁船，由澎湖馬公漁港分駐所申請簽證出海捕魚，至台灣地區領海外
    某處地點（尚未進入大陸領海），在該處與同樣亦駕駛漁船之不詳姓名之大陸地
    區成年漁民接洽，向該大陸地區人民購買漁貨，計購買紅魽魚一千八百五十公斤
    、加納魚八百二十八公斤、包公魚三十五公斤、鮸魚八十公斤及鯖郭魚一百二十
    五公斤（重量共計二千九百十三公斤），由丙○○、丁○○、乙○○將前開漁貨
    裝於船艙內，私運進入台灣地區。嗣八十八年八月十三日十三時許，渠四人將上
    開私運漁貨走私欲返回新竹南寮漁港時，在桃園縣永安外海四浬處為警查獲，並
    扣得上開走私物品。嗣走私物品為海關處分沒入。
二、案經內政部警政署水上警察局第二警察隊報請台灣桃園地方法院檢察署檢察官偵
    查起訴。
    理    由
一、右揭事實訊據被告甲○○、丙○○、蔡坤緯及乙○○均矢口否認有上揭私運管制
    物品進口逾公告數額之犯行，均辯稱：該批漁貨是均係以延繩釣具自行捕獲云云
    。惟查：
  (一)勝鴻號漁船之「漁具種類及數量」分別登記為延繩五十籠、流刺網一領，「漁獲
    對象」為鮪、旗、鯊、鰆及鯧魚，此有行政院農業委員會漁業執照一份在卷足參
    ，然查獲當時勝鴻號漁船上僅有延繩四籠及破損不堪之流刺網一領。扣案之魚貨
    種類均非勝鴻號漁船登記之「漁獲對象」，其中「鮸魚屬近海中下層魚類，主要
    漁法為底拖網及延繩釣，非流刺網所能捕獲；黃魚分大黃魚（體長二五至三五公
    分）及小黃魚（十五至二五公分）為大陸沿海重要經濟魚種之一，主要漁法為底
    拖網及底刺網。紅甘一般漁法為一支釣、拖網及定置網所捕獲，加納可利用延繩
    釣、十支釣及底拖網等漁法捕獲，以上漁種均非流刺網可大量捕獲。另流刺網所
    捕獲之漁獲物，一般不可能均為活魚。綜上判定，勝鴻號漁船所載之活魚，應非
    船上之一領流刺網所自行捕獲」，亦據行政院農委會漁政組判定，此有緝獲漁船
    走私漁產品判定諮詢電話傳真一紙在卷可稽。再則扣案漁獲若係被告等四人自行
    釣獲，為何活魚之嘴部均無傷痕？此亦與一般常情相違。
  (二)扣案之漁產品業經財政部關稅總局進口貨品原產地認定委員會八十八年第二次會
    議審議決議：「原產地為中國大陸」，此亦有財政部關稅總局八十八年十月六日
    台總局認字第八八一０六六四四號函附卷足憑，本院依被告之聲請，再函財政部
    關稅總局查詢如何認定為大陸產品，亦據該局以財政部關稅總局八十九年五月二
    十三日台總局認字第八九一二九九一號函覆：
    一. 內政部警政署水上警察局第二警察隊八十八年九月十七日以 (八八)水警二
        刑字第二八八號檢送該隊八十八年八月十三日緝獲「鴻勝號」漁船涉嫌走
        私漁產品樣品乙包, 移請認定產地來源。
    二. 涉嫌人甲○○偵訊筆錄略稱：
        「：：出港後直駛至新竹外海三十浬處捕魚：：漁獲是我自己撈捕的，該批
        漁獲準備運至新竹漁港交給綽號『阿娟』的女子... 由新竹漁會搬運工會代
        聯絡：：農委會漁業署漁政組鑑定船上漁獲非自行捕撈：：
        」。
   三.專家意見：
  (一)一位認定：
      1.樣品台灣及中國大陸、東南亞地區均有生產。
      2.漁船同時捕撈上述種類魚不易，樣品均是規格斤量，可見以上岸挑選過。
      3.樣品應是來自大陸地區。
  (二)另一位認定：
      1.樣品之漁貨物在台灣、東南亞及中國大陸地區均有產。
      2.樣品均是規格化，經篩選。
      3.樣品之魚種棲息水域環境不同，漁船難於同時捕獲。
      4.樣品應為來自大陸地區。
   四.參據專家意見研判
      認定原產地為中國大陸。
    ( 本院認上開專家意見綜合樣品均是規格化, 經篩選。樣品之魚種棲息水域環境
    不同，漁船難於同時捕獲。等事項，其意見自為可採，至於行政院農業委員會水
    產試驗所認不能由樣品判定來源，因未能綜合樣品均是規格化及魚之種類以為判
    斷，自不足採。)
   另參以另有一紙漁貨交易明細清單（ 附偵查卷第四一頁），其上記載有漁貨之種
    類、數量、價錢，應係被告甲○○向該大陸地區人民購買本批漁貨時，進行交易
    時所記載之單據。該批漁貨尚未進入新竹南寮漁港，亦未進行拍賣，每日漁貨拍
    賣之價格均不一定，被告甲○○如何能預先得知交易之價格？預作記錄？故被告
    甲○○於原審審理時辯稱該紙清單係其預作記錄之用云云，本院認殊無足取。
  (三)被告四人堅稱本案漁貨係自行捕獲云云，然被告丙○○供稱：下過網四次，均是
    其與丁○○、乙○○三人下網，用籠子及延繩，均用延繩放四次，沒有用流刺網
    等語；被告丁○○供稱：在澎湖南方之台灣海峽，一天下過三、四次，用延繩，
    使用流刺網比較少等語；被告乙○○則供稱：一天有下網三、四次，有延繩、漁
    籠，沒有使用過流刺網等語（均詳原審審理筆錄）。被告丙○○、丁○○、乙○○對如何下網捕漁所為之陳述均不相同，互相歧異，顯見被告等人所辯該批漁貨
    係自行捕獲云云，均係卸責之詞，不足採信。此外復有走私物品漁貨及現場照片
十二幀足證。事證明確，被告四人犯行均洵堪認定。
二、核被告四人所為，均係犯懲治走私條例第二條第一項私運管制物品進口逾公告數
    額罪。（自大陸地區私運物品進口進入台灣地區，依行政院公告，除甲項及乙項
    之管制物品不限數額外，一次私運物品總額，由海關照緝獲時之完稅價格計算，
    超過新台幣（下同）十萬元或重量達一千公斤者，以管制進口物品論。本次走私
    物品重二九一三公斤有財政部臺北關稅局函附卷可查。) 被告四人與大陸漁民具
    犯意聯絡及行為分擔，應論以共同正犯。原審予以論罪科刑雖非無見，惟查扣案
    走私物品業經海關沒入在案，有財政部臺北關稅局處分書在卷可查，原審予以沒
    收尚有未合，且認定之重量亦有錯誤，是被告等上訴意旨雖無理由，惟原判決既
    有可議，應予撤銷改判，爰審酌被告四人之素行、犯罪動機、目的、行為手段、
    所生危害，被告甲○○前已犯懲治走私條例案件，經判處有期徒刑八月，緩刑五
    年，現仍緩刑中，仍不知悔改及其身為船長，非難性自較為船員之丁○○、丙○○、乙○○為重，又乙○○、丙○○另有走私案件涉訟中及被告四人犯罪後態度
    等一切情狀，而分別量處如主文第二項、第三項、第四項所示之刑。又被告丁○○前未曾受有期徒刑以上刑之宣告，有台灣高等法院檢察署刑案紀錄簡覆表一份
    附卷可稽，其經此教訓後，應知警惕而無再犯之虞，本院認所宣告之刑以暫不執
    行為適當，併予諭知緩刑三年，以啟自新。
三、被告乙○○另有懲治走私條例案件，由臺灣屏東地方法院檢察署以八十九年偵字
    第一七二九號案件偵查中，惟本案與前揭案件，相隔時間並非緊接，所參與走私
    犯罪之行為人、走私物品、行為地點等亦不相同，故本院認本案與前揭案件間無
    連續犯裁判上一罪關係，自無法併辦應予退回。併予敘明。
據上論斷，應依刑事訴訟法第三百六十九條第一項前段、第三百六十四條、第二百九
十九條第一項前段、懲治走私條例第十二條、第二條第一項、第十一條、刑法第二十
八條、第七十四條第一款判決如主文。
本案經檢察官李進誠到庭執行職務。
中      華      民      國    八十九    年      六      月    二十七    日
                              臺灣高等法院刑事第十一庭
                                  審判長法  官  楊  照  男
                                        法  官  楊  炳  禎
                                        法  官  王  詠寰
右正本證明與原本無異。
如不服本判決應於收受送達後十日內向本院提出上訴書狀，其未敘述上訴之理由者並
得於提起上訴後十日內向本院補提理由書（均須按他造當事人之人數附繕本）。
                                        書記官  洪  金  堆
中      華      民      國    八十九    年      六      月    二十八    日
附錄：本判決論罪科刑法條全文
懲治走私條例第二條第一項：
私運管制物品進口、出口逾公告數額者，處七年以下有期徒刑，得併科七千元以下罰
金。
懲治走私條例第十二條：
自大陸地區私運物品，或自臺灣地區私運物品前往大陸地區者，以私運物品進口、出
口論，適用本條例規定處斷。


司法院資訊處製作；財團法人民間司法改革基金會備份。
